【裁判字號】    98,上訴,1129
【裁判日期】    981119
【裁判案由】    毒品危害防制條例
【裁判全文】
臺灣高等法院臺南分院刑事判決        98年度上訴字第1129號
上  訴  人
即  被  告  甲○○
上列上訴人因違反毒品危害防制條例案件，不服臺灣臺南地方法
院98年度訴字第1130號中華民國98年9月22日第一審判決（起訴
案號：臺灣臺南地方法院檢察署98年度毒偵緝字第153、154、
155、156、157號、98年度毒偵字第1421號），提起上訴，本院
判決如下：
    主  文
上訴駁回。
    理  由
一、按刑事訴訟法第361條、第367條規定，不服地方法院之第一
    審判決而提起上訴者，應提出上訴書狀，並敘述具體理由，
    為上訴必備之程式；其所提出之書狀未敘述上訴理由，或僅
    曾以言詞陳述上訴理由者，均應於上訴期間屆滿後20日內補
    提理由書於第一審法院。第一審法院經形式審查，認逾期未
    補提上訴理由者，應定期間先命補正；逾期未補正者，為上
    訴不合法律上之程式，應以裁定駁回。倘已提出上訴理由，
    但所提非屬具體理由者，則由第二審法院以上訴不合法律上
    之程式，判決駁回。而所謂具體理由，必係依據卷內既有訴
    訟資料或提出新事證，指摘或表明第一審判決有何採證認事
    、用法或量刑等足以影響判決本旨之不當或違法，而構成應
    予撤銷之具體事由，始克當之（例如：依憑證據法則具體指
    出所採證據何以不具證據能力，或依憑卷證資料，明確指出
    所為證據證明力之判斷如何違背經驗、論理法則）；倘僅泛
    言原判決認定事實錯誤、違背法令、量刑失之過重或輕縱，
    而未依上揭意旨指出具體事由，或形式上雖已指出具體事由
    ，然該事由縱使屬實，亦不足以認為原判決有何不當或違法
    者（例如：對不具有調查必要性之證據，法院未依聲請調查
    亦未說明理由，或援用證據不當，但除去該證據仍應為同一
    事實之認定），俾與第二審上訴制度在請求第二審法院撤銷
    、變更第一審不當或違法之判決，以實現個案救濟之立法目
    的相契合，並節制濫行上訴（最高法院97年度台上字第892
    號判決參照）。
二、上訴人即被告上訴理由略以：被告犯後業已坦承犯行，原審
    量刑太重，又按毒品危害防制條例第21條第1項規定，犯第
    10條之罪者，於犯罪未發覺前，自動向行政院衛生署指定之
    醫療機構請求治療，醫療機構免將請求治療者送法院或檢察
    機關，被告已到醫院喝美沙酮戒除，請求給予被告自新機會
    能再繼續施用美沙酮之判決云云。
三、經查：按刑之輕重，係屬事實審法院得依職權自由裁量之事
    項，苟於量刑時，已依行為人之責任為基礎，並斟酌刑法第
    57條各款所指情狀，而未逾越法定範圍，又未濫用其職權，
    即不得遽指為違法。本案業經原審法院於判決書理由欄二、
    敘明：「核被告所為，係違反毒品危害防制第十條第一項、
    第二項之罪（詳如附表所載）。被告施用毒品前多次持有毒
    品之低度行為，已為施用之高度行為吸收，均不另論罪。被
    告所犯上開各罪，犯意各別，罪名不同，應分論併罰。爰審
    酌被告業經觀察勒戒完畢，且已有施用毒品之前科紀錄，尚
    未執行完畢，於假釋期間又再次施用海洛因及安非他命二種
    毒品，且次數甚多，足認悔意不堅，惟因被告尚知坦認犯行
    ，態度良好，且施用毒品究屬自戕行為等一切情狀」等語，
    而於主文諭知上訴人甲○○施用第一、二級毒品，各處如原
    審判決附表所示之刑及應執行有期徒刑2年，已詳載其量刑
    之依據，並在適法範圍內行使科刑之裁量權。再查，施用第
    一級毒品之法定刑為「六月以上五年以下有期徒刑」，施用
    第二級毒品之法定刑為「三年以下有期徒刑」，從而原判決
    量處上開徒刑，亦無量刑過重而違反比例原則之情事。是原
    審就被告該當上開之罪，並量處上開之刑，已詳予審酌，並
    於理由欄中敘明綦詳，且就刑罰裁量職權之行使，既未逾越
    法律所規定之範圍，亦無濫用權限之情形，自不得認其量刑
    有何不當。又按犯毒品危害防制條例第10條之罪者，於犯罪
    未發覺前，自動向行政院衛生署指定之醫療機構請求治療，
    醫療機構免將請求治療者送法院或檢察機關，同條例第21條
    第1項定有明文。依上開規定，限於在犯罪未發覺前，自動
    向行政院衛生署指定之醫療機構請求治療，而於治療中經查
    獲之被告，始可由檢察官為不起訴之處分。另97年4月30日
    修正之毒品危害防制條例第24條亦僅規定檢察官可為附命完
    成戒癮治療之緩起訴處分。本案被告並非於犯罪未發覺前自
    動赴指定之醫療機構進行美沙酮替代療法治療，自無從依上
    開毒品危害防制條例第21條第2項規定而邀刑之寬典。是依
    上所述被告上訴意旨，要係就原審量刑之裁量反覆爭執，不
    能認為已經依據卷內既有訴訟資料或提出新事證，指摘或表
    明第一審判決有何採證認事、用法或量刑等足以影響判決本
    旨之不當或違法，自難謂係具體理由，揆諸上開說明，本件
    上訴顯不合法律上程式，應予駁回，並不經言詞辯論為之。
四、據上論斷，應依刑事訴訟法第367條前段、第372條，判決如
    主文。
中    華    民    國    98    年    11    月    19    日
                  刑事第四庭    審判長法  官  吳志誠
                                      法  官  彭喜有
                                      法  官  羅心芳
以上正本證明與原本無異。
施用第一級毒品部分如不服本判決，應於收受送達後10日內向本
院提出上訴書狀，其未敘述上訴理由者，並得於提起上訴後10日
內向本院補提理由書（均須按他造當事人之人數附繕本）「切勿
逕送上級法院」。
其餘不得上訴。
                                      書記官  蔡振豐
中    華    民    國    98    年    11    月    19    日


司法院資訊處製作；財團法人民間司法改革基金會備份。
